---
title: "Análise Estatística de ..."
author: '**De:** Felipe Figueiredo **Para:** ___'
date: '**Data: ** dd/mm/aaaa'
output:
  html_document:
    fig_caption: yes
    fig_height: 6
    fig_width: 6
    keep_md: yes
    number_sections: yes
    toc: yes
  pdf_document:
    number_sections: yes
    toc: yes
  word_document:
    fig_caption: yes
    fig_height: 6
    fig_width: 6
    reference_docx: misc/style.docx
    toc: yes
subtitle: 'CÓDIGO: analise_dados_FP_2017'
toc-title: "Sumário"
---

```{r setup, include=FALSE}
knitr::opts_chunk$set(echo = FALSE)
knitr::opts_knit$set(root.dir = normalizePath(".."))
options(scipen = 999)
library(pander)
library(knitr)
library(philsfmisc)


```

---

**Histórico do documento**

```{r, echo = FALSE}
Version <- c("01")
Changes <- c("Versão inicial")
history <- cbind(Version, Changes)
colnames(history) <- c("Versão", "Alterações")
# pander(history, split.cells = 70)
kable(history)
```

---

# Lista de abreviaturas

# Introdução

## Objetivos

## Recepção e tratamento dos dados

# Metodologia

Esta análise foi realizada utilizando-se o software `R` versão `r getRversion()`.

<!-- The exact confidence intervals (CIs) of binomial proportions were calculated using package `exactci` (version `r packageVersion("exactci")`). -->

# Resultados

```{r include=FALSE}
source('scripts/descritiva.R', encoding = 'UTF-8')
```

## Descritivas

### Tabela básica

```{r echo=FALSE}
pander(print(CreateTableOne(data = dados[, c(2:6, 7:21, 25, 28, 31)]), showAllLevels = TRUE, printToggle = FALSE))
```

Table: Tabela descritiva básica (univariada) - EXCLUIR linhas relativas a colunas da tabela que  não foram usadas!

### Tabelas estratificadas

```{r echo=FALSE}
pander(print(CreateTableOne(
  data = d.num,
  strata = "LADO"
  ), showAllLevels = TRUE, exact = TRUE, printToggle = FALSE)[, 1:4])
panderOptions('table.split.table', 120)
```

Table: Tabela por lado da medição

```{r}
pander(sum.gen[, 1:4])
```

Table: Tabela por genero

```{r}
pander(sum.dor[, 1:5])
```

Table: Tabela por lado da dor

```{r}
pander(sum.rac[, 1:4])
```

Table: Tabela por raça

## Por sexo

## Por lado de dor


<!-- # Exceções e Desvios do teste -->

# Conclusões


# Referências

# Apêndice

